ACORDAO-COMPLETO-2416954

ACÓRDÃO 4001/2021 ATA 7/2021 - PRIMEIRA CÂMARA

Acórdão 4001/2021-TCU-Primeira Câmara
1. Processo no TC Processo 016.179/2015-3.
2. Grupo II - Classe de Assunto: I - Embargos de Declarac¿a¿o (Tomada de Contas Especial) .
3. Recorrente: Washington Luiz Macedo Fechine (XXX.389.513-XX) .
4. Entidade: Munici¿pio de Missa¿o Velha/CE.
5. Relator: Ministro Bruno Dantas.
5.1. Relator da deliberac¿a¿o recorrida: Ministro Bruno Dantas.
6. Representante do Ministe¿rio Pu¿blico: Procurador Marinus Eduardo De Vries Marsico.
7. Unidades Te¿cnicas: Secretaria de Recursos (Serur) ; Secretaria de Controle Externo de Tomada de Contas Especial (SecexTCE) .
8. Representac¿a¿o legal: Jose Isaias Rodrigues Tomaz (17.210/OAB-CE) e outros, representando Washington Luiz Macedo Fechine. 
9. Aco¿rda¿o:
VISTOS, relatados e discutidos estes autos em que se apreciam embargos de declarac¿a¿o opostos por Washington Luiz Macedo Fechine contra o Aco¿rda¿o 1.234/2020-TCU-Primeira Ca¿mara, por meio do qual o Tribunal conheceu e acolheu embargos de declarac¿a¿o com efeitos infringentes para dar provimento ao recurso de reconsiderac¿a¿o interposto contra o Aco¿rda¿o 10.032/2017-TCU-Primeira Ca¿mara;
ACORDAM os Ministros do Tribunal de Contas da Unia¿o, reunidos em Sessa¿o da Primeira Ca¿mara, diante das razo¿es expostas pelo Relator, em:
9.1. com fundamento nos arts. 32, inciso II, e 34, da Lei 8.443/1992, conhecer e rejeitar os presentes embargos de declarac¿a¿o.
9.2. dar cie¿ncia deste aco¿rda¿o ao embargante.

Embargos de declaração em tomada de contas especial relativa a convênio com o Ministério do Turismo.

Primeira Câmara

Munici¿pio de Missa¿o Velha/CE.

3. Recorrente: Washington Luiz Macedo Fechine (XXX.389.513-XX).

13.1. Ministros presentes: Walton Alencar Rodrigues (Presidente), Benjamin Zymler, Bruno Dantas (Relator), Vital do Rêgo e Jorge Oliveira.
13.2. Ministro que não participou da votação: Jorge Oliveira
13.3. Ministros-Substitutos presentes: Augusto Sherman Cavalcanti e Weder de Oliveira.

ACORDAO-COMPLETO-2482095

Acórdão 1281/2022 - Primeira Câmara

BRUNO DANTAS

Trata-se de tomada de contas especial instaurada pelo Ministe¿rio do Turismo (MTur) em desfavor de Washington Luiz Macedo Fechine, ex-prefeito de Missa¿o Velha/CE, tendo em vista a na¿o aprovac¿a¿o da prestac¿a¿o de contas do conve¿nio 880/2009, celebrado com o munici¿pio em 21/08/2009, com o objetivo de incentivar o turismo por meio do apoio a¿ realizac¿a¿o do evento intitulado "I Kariri Fest", no dia 25/08/2009.
O processo foi apreciado por ocasia¿o do Aco¿rda¿o 10.032/2017-TCU-Primeira Ca¿mara, por meio do qual o Tribunal julgou irregulares as contas do ex-prefeito, imputou-lhe de¿bito de R$ 86.000,00 (data-base 27/11/2009) , correspondente a¿ parcela sem comprovac¿a¿o da execuc¿a¿o fi¿sica do objeto, e aplicou-lhe multa de R$ 14.000,00. Posteriormente, foi interposto recurso de reconsiderac¿a¿o, que foi conhecido e na¿o provido por interme¿dio do Aco¿rda¿o 4.518/2019-TCU-Primeira Ca¿mara.
A decisão relativa ao recurso de reconsideração, Aco¿rda¿o 4.518/2019-TCU-Primeira Ca¿mara, foi objeto de embargos de declaração. Na ocasião, o Tribunal reconheceu a ocorre¿ncia de erro decisivo no julgamento original da TCE (Aco¿rda¿o 10.032/2017-TCU-Primeira Ca¿mara) , o que levou ao acolhimento os embargos, com efeitos infringentes, para dar provimento ao recurso de reconsideração, reduzindo o valor do de¿bito e da multa impostos ao responsa¿vel (Acórdão 1234/2020-TCU-Primeira Câmara) .
Ciente da referida decisão em 15/6/2020 (peça 85) , Washington Luiz Macedo Fechine opôs, em 24/6/2020, os novos embargos de declarac¿a¿o em face do Acórdão 1234/2020-TCU-Plenário (peça 87) .
Nesta oportunidade, o embargante alega que a deliberação recorrida estaria eivada de omissão no que diz respeito à necessidade de arquivamento da presente TCE, em observa¿ncia aos princi¿pios da economicidade e racionalidade, bem como à Su¿mula TCU 132 e à IN-TCU 71/2012.
"Desta feita, e¿ evidente a omissa¿o no Aco¿rda¿o embargado, visto que na¿o fora observado o normativo do pro¿prio Tribunal de Contas da Unia¿o, bem como seu entendimento, inclusive sumulado, de que existindo Tomada de Contas Especial com com imputac¿a¿o de de¿bito inferior a¿ cem mil reais deve esta ser arquivada. 
Assim, Excele¿ncia, ha¿ de se destacar que inclusive na prolac¿a¿o da primeira decisa¿o de me¿rito, ou seja, o Aco¿rda¿o Inicial n° 10032/2017, que imputou a este Embargante de¿bito na cifra de R$ 86.000,00 (oitenta e seis mil reais) , fica clara a inadequac¿a¿o e impossibilidade de instaurac¿a¿o/prosseguimento desta TCE, haja vista que o de¿bito imputado a este Embargante na¿o se encontrava no patamar mi¿nimo determinado por este Egre¿gio TCU para instaurac¿a¿o de Tomada de Contas Especial. 
Sendo clara a existe¿ncia de violac¿a¿o ao Princi¿pio da Racionalidade e da Economicidade Processual, visto que mesmo tendo em vista a atual fase do processo e¿ patente que na¿o ha¿ justificativas para o prosseguimento do feito, pois, sem falar na possibilidade de interposic¿a¿o de recurso de revisa¿o, inu¿meros atos ainda seriam intentados, como notificac¿o¿es, publicac¿o¿es e instaurac¿a¿o de processo de cobranc¿a, os quais, conforme ja¿ demonstrado, sa¿o manifestamente indevidos em face da baixa materialidade dos danos imputados a este Embargante."
Argumenta também que houve inobserva¿ncia do dever do MTur de realizar a fiscalizac¿a¿o in loco, o que teria prejudicado o julgamento das presentes contas, e apresenta, a título de fatos novos, a aprovac¿a¿o das contas no Tribunal de Contas do Estado do Ceará e pelo poder legislativo municipal: 
"Dentre as obrigac¿o¿es do MTur esta¿ a de enviar servidor responsa¿vel ao Munici¿pio Convenente na data do evento para fiscalizac¿a¿o in loco do evento, afim de atestar o cumprimento do Conve¿nio nos termos previstos no plano de trabalho, sendo certo que, caso o MTur tivesse cumprido com a referida obrigac¿a¿o as concluso¿es desta Egre¿gia Corte de Contas seriam diversas das exaradas no Aco¿rda¿o Inicial. 
Isto porque, conforme, inclusive, destacado pelo pro¿prio O¿rga¿o Te¿cnico deste Tribunal, a Secretaria de Controle Externo, atrave¿s de seu Auditor Federal de Controle Externo exarou entendimento (pec¿a 20) , por meio da qual entendeu que OS ESCLARECIMENTOS FORNECIDOS PELO INTERESSADO SE MOSTRAM COMO SUFICIENTES PARA ELIDIR AS IRREGULARIDADES A ELE ATRIBUI¿DAS, DEVENDO AS CONTAS SEREM JULGADAS REGULARES COM RESSALVAS, DANDO QUITAC¿A¿O INTEGRAL AO RESPONSA¿VEL. 
Ademais, se mostra imprescindi¿vel trazer fatos novos aos autos, de modo que e¿ necessa¿rio que Vossa Excele¿ncia esteja ciente de que ao analisar as contas dos gestores do Munici¿pio de Missa¿o Velha, o Tribunal de Contas dos Munici¿pios do Estado do Ceara¿ julgou tanto a Prestac¿a¿o de Contas de Gesta¿o da Secretaria de Cultura como regulares, quanto emitiu parecer pre¿vio pela aprovac¿a¿o das Contas de Governo do Prefeito naquele exerci¿cio." 
 (...) 
"Assim, na¿o pode este Embargante vir a ser obrigado a comprovar de forma minuciosa a realizac¿a¿o de determinados itens do conve¿nio PASSADOS LONGOS ONZE ANOS DA REALIZAC¿A¿O DESTE, se o pro¿prio MTur na e¿poca ja¿ reconheceu a realizac¿a¿o destes itens e se a pro¿pria Inspetoria, atrave¿s de parecer de seu Auditor Federal de Controle Externo (pec¿a n° 20) , exarou conclusa¿o de que este apresentou elementos de defesa suficientes para ilidir as irregularidades imputadas, atrave¿s da juntada nos autos de diversos extratos banca¿rios, notas fiscais, recibos, processos licitato¿rios, contratos e fotografias que confirmam a realizac¿a¿o do evento nos termos conveniados." 
Apresenta jurisprude¿ncia do TCU quanto ao dever do concedente de fiscalizac¿a¿o da aplicac¿a¿o das verbas federais repassadas e da fiscalizac¿a¿o da execuc¿a¿o do objeto conveniado (Aco¿rda¿o 2914/2011-Plena¿rio e Acórdão 821/2019-TCU-Segunda Câmara) . E, ao tratar da aplicac¿a¿o do princi¿pio da razoabilidade na fiscalizac¿a¿o dos conve¿nios, cita trecho do relatório que acompanhou o Acórdão 184/2019-TCU-Primeira Câmara. 
Por fim, diante da pretensa relevância das questões aduzidas, o embargante finaliza o expediente com o seguinte pedido:
"Diante do exposto, requer que sejam conhecidos e providos estes Aclarato¿rios, atribuindo-lhes efeito modificativo, para que: 
a) Seja esta Tomada de Contas Especial arquivada, em atenc¿a¿o a¿ Su¿m. n° 132/TCU e IN n° 71/2012/TCU, bem como em face dos Princi¿pios da Economicidade e Racionalidade, visto que o de¿bito imputado a este Recorrente e¿ inferior ao limite mi¿nimo previsto pelo TCU para prosseguimento de Tomada de Contas Especial, devendo esta ser imediatamente arquivada, pelos argumentos ja¿ lanc¿ados.
b) Caso Vossa Excele¿ncia na¿o entenda por acolher o pleito acima, requer, subsidiariamente, que sejam julgadas as contas em questa¿o como regulares, ainda que com ressalvas, nos termos da proposta de encaminhamento elaborada pelo Auditor Federal de Controle Externo da SECEX (pec¿a 20) , tendo em vista que este Recorrente apresentou todos os documentos necessa¿rios para comprovar a regular aplicac¿a¿o das verbas federais repassadas, na¿o sendo razoa¿vel que venha a ser punido pela desi¿dia do MTur em cumprir sua obrigac¿a¿o de realizar a fiscalizac¿a¿o in loco do evento em comento."
	É o relatório.

TOMADA DE CONTAS ESPECIAL. CONVE¿NIO. FALTA DE COMPROVAÇÃO DE PARTE DA EXECUÇÃO FÍSICA. IRREGULARIDADE DAS CONTAS. DE¿BITO PARCIAL. MULTA. RECURSO DE RECONSIDERAC¿A¿O. CONHECIMENTO E REJEIC¿A¿O. EMBARGOS DE DECLARAC¿A¿O. ERRO DE FATO. SALDO DE CONVE¿NIO DEVIDAMENTE RECOLHIDO AOS COFRES FEDERAIS. CONHECIMENTO. EFEITOS INFRIGENTES. REDUC¿A¿O DO DE¿BITO E DA MULTA. NOVOS EMBARGOS DE DECLARAÇÃO. AUSÊNCIA DE CONTRADIÇÃO, OBSCURIDADE OU OMISSÃO. CONHECIMENTO E REJEIÇÃO.

TOMADA DE CONTAS ESPECIAL (TCE)

Trata-se de embargos de declaração em tomada de contas especial instaurada pelo Ministe¿rio do Turismo (MTur) em desfavor de Washington Luiz Macedo Fechine, ex-prefeito de Missa¿o Velha/CE, tendo em vista a na¿o aprovac¿a¿o da prestac¿a¿o de contas do conve¿nio 880/2009 (Siconv 704537/2009) , celebrado com o munici¿pio em 21/08/2009, com o objetivo de incentivar o turismo por meio do apoio a¿ realizac¿a¿o do evento intitulado "I Kariri Fest", no dia 25/08/2009.
O processo foi apreciado por ocasia¿o do Aco¿rda¿o 10.032/2017-TCU-Primeira Ca¿mara, por meio do qual o Tribunal julgou irregulares as contas do ex-prefeito, imputou-lhe de¿bito de R$ 86.000,00 (27/11/2009) , correspondente a¿ parcela sem comprovac¿a¿o da execuc¿a¿o fi¿sica do objeto, e aplicou-lhe multa de R$ 14.000,00. Posteriormente, foi interposto recurso de reconsiderac¿a¿o, que foi conhecido e na¿o provido por interme¿dio do Aco¿rda¿o 4.518/2019-TCU-Primeira Ca¿mara.
Em seguida, foram opostos embargos de declarac¿a¿o em face do Aco¿rda¿o 4.518/2019-TCU-Primeira Ca¿mara, oportunidade na qual o Tribunal reconheceu a ocorre¿ncia de erro decisivo para o resultado do julgamento. A situação resultou no Acórdão 1234/2020-TCU-Primeira Câmara, por meio do qual foi dado provimento ao referido recurso de reconsideração para reduzir o de¿bito e a multa impostos pelos subitens 9.2 e 9.3 do Aco¿rda¿o 10.032/2017-TCU-Primeira Ca¿mara.
Nesta feita, o ex-prefeito apresenta novos embargos declaratórios contra o Acórdão 1234/2020-TCU-Primeira Câmara por entender que a deliberac¿a¿o estaria eivada de omissão no que diz respeito à necessidade de arquivamento da presente TCE, em observa¿ncia aos princi¿pios da economicidade e racionalidade, bem como à Su¿mula TCU 132 e à IN-TCU 71/2012.
Argumenta também que houve inobserva¿ncia do dever do MTur de realizar a fiscalizac¿a¿o in loco, o que teria prejudicado o julgamento das presentes contas, e apresenta, a título de fatos novos, a aprovac¿a¿o das contas no Tribunal de Contas do Estado do Ceará e pelo poder legislativo municipal.
Satisfeitos os requisitos atinentes à espécie, os presentes embargos devem ser conhecidos, com fundamento nos arts. 32, inciso II, e 34 da Lei 8.443/1992.
Preliminarmente, acerca da natureza dos embargos declaratórios, julgo relevante transcrever o seguinte excerto do Acórdão 1218/2015-TCU-Plenário:
"Antes de tratar especificamente dos argumentos trazidos pelos embargantes, lembro que essa espécie recursal, cujo objetivo é sanar eventuais omissões, obscuridades ou contradições, não deve ser manejada para rediscussão de mérito, o que representa, na prática, a possibilidade de repetição de um mesmo recurso, ferindo os princípios da singularidade, da isonomia e da celeridade processual. Os embargos declaratórios devem ter como fundamentação a obscuridade (falta de clareza na redação do julgado) , contradição (existência de proposições inconciliáveis entre si) e omissão (falta de pronunciamento judicial sobre matéria que deveria ter sido apreciada pelo juiz) ."
Dito isso, observo que as razões recursais postas nos embargos declaratórios rejeitados pelo Acórdão 1234/2020-TCU-Primeira Câmara não abarcaram os argumentos apresentados nesta oportunidade. Já que a oposição de novos embargos declaratórios deve estar restrita apenas à deliberação prolatada em embargos anteriormente opostos, o inconformismo do embargante nesta ocasião extrapola o âmbito da devolução admitida na via dos embargos declaratórios. 
Ainda que não se vislumbrem as omissões apontadas pelo embargante, convém destacar que sua responsabilidade foi devidamente detalhada no voto condutor do Acórdão 10032/2017-TCU-Primeira Câmara:
"11. Acerca da exige¿ncia de fotografias ou filmagens comprovando a instalac¿a¿o das estruturas necessa¿rias a¿ realizac¿a¿o do evento (carros de som, faixas de rua, ra¿dio, camarim, banheiros qui¿micos, gerador e servic¿os de seguranc¿a e age¿ncia de publicidade) , bem como da apresentac¿a¿o da banda de forro¿ 'Namoro Novo' na¿o assiste raza¿o ao ex-alcaide quando assevera que o MTur na¿o poderia exigi- las. 
12. Ha¿ previsa¿o expressa no Termo de Conve¿nio que suporta a demanda daquele o¿rga¿o, tal como descrito na ali¿nea i do Para¿grafo Segundo da Cla¿usula De¿cima Segunda do Termo de Conve¿nio (pec¿a 1, p. 49) . Ademais, o Parecer Te¿cnico 832/2009 (pec¿a 1, p. 20-24) , que aprovou o Plano de Trabalho apresentado pela prefeitura e se encontra inserido no Siconv, alertou que, por ocasia¿o da prestac¿a¿o de contas, deveriam ser apresentados documentos, amostras, fotos e gravac¿o¿es do material de divulgac¿a¿o produzido, bem como, declarac¿a¿o expressa - do Convenente e de uma autoridade local - e fotos da realizac¿a¿o do evento, de modo que seja comprovada a contratac¿a¿o e execuc¿a¿o de todos os servic¿os previstos no Plano de Trabalho analisado. 
13. Todavia, tal irregularidade, per se, na¿o tem o conda¿o de macular as contas do responsa¿vel se restar demonstrado o necessa¿rio e imprescindi¿vel nexo de causalidade que deve haver entre as despesas havidas e os recursos conveniados.
14. In casu, os elementos constantes do processo esta¿o a indicar que, do montante de R$ 300.000,00 relativo a¿ verba federal ajustada, R$ 86.000,00, relativos aos itens descritos na tabela constante do para¿grafo 7 supra, na¿o restaram devidamente comprovados. 
15. Nos termos da ali¿nea f do Para¿grafo Segundo da Cla¿usula De¿cima Segunda, ale¿m das faturas, recibos e notas fiscais - imprescindi¿veis ao estabelecimento do liame causal acima mencionado - sa¿o necessa¿rios para a comprovac¿a¿o das despesas com a execuc¿a¿o do conve¿nio quaisquer outros documentos comprobato¿rios das despesas. 
16. Neste processo, tendo em vista que o responsa¿vel na¿o se desincumbiu de tal mister, cumpre julgar irregulares suas contas com a imputac¿a¿o do de¿bito apurado, no montante de R$ 86.000,00, quantia que deve sofrer os consecta¿rios legais a partir de 27/11/2009."
Quanto às eventuais falhas de fiscalização pelo MTur, para delinear as obrigações do concedente no acompanhamento do ajuste em exame, transcrevo a cláusula oitava do termo de convênio 704537/2009 (peça 1, p. 45) :  
"CLÁUSULA OITAVA - DO ACOMPANHAMENTO E FISCALIZAÇÃO
A execução deste Convênio será acompanhada e fiscalizada de forma a garantir a regularidade dos atos praticados e a plena execução de seu objeto, devendo o CONCEDENTE registrar no SICONV os atos de acompanhamento da execução do objeto deste Instrumento, conforme disposto no art. 3º, da Portaria Interministerial nº 127/2008, atualizada.
PARÁGRAFO PRIMEIRO. A execução deste Convênio será acompanhada por um representante do CONCEDENTE, especialmente designado e registrado no SICONV, conforme previsto na alínea 'f', inciso I, da Cláusula Terceira - Das Obrigações dos Partícipes, que anotará em registro próprio todas as ocorrências relacionadas à consecução de seu objeto, adotando as medidas necessárias à regularização das falhas observadas.
PARÁGRAFO SEGUNDO. O servidor designado pelo CONCEDENTE acompanhará a execução do objeto deste Convênio por meio de supervisão, que caso não ocorra deverá ser devidamente justificada."
Tem-se, portanto, que a obrigatoriedade de fiscalização in loco pelo concedente, que é dependente da disponibilidade orçamentária, de pessoal e de suporte logístico do órgão, poderia ser flexibilizada mediante justificativa. Assim, verifico que as justificativas do MTur foram apresentadas no Parecer de Análise de Prestação de Contas 1269/2010 (peça 1, p. 63) :
"Em que pese a¿ orientac¿a¿o normativa no sentido de se realizar a fiscalizac¿a¿o in loco nos eventos apoiados pelo Ministe¿rio do Turismo, em todo ou em parte, com recursos da Unia¿o, e¿ cedic¿o que, no Governo Federal, a demanda muitas vezes supera a capacidade estrutural do o¿rga¿o demandado, gerando situac¿o¿es de absoluta impossibilidade para o cumprimento de alguns mandamentos normativos na ordem pra¿tica. 
Nesse sentido, em conformidade com os ditames prescritos no art. 52 da Portaria Interministerial 127/2008, e¿ forc¿oso esclarecer que no presente caso na¿o houve supervisa¿o in loco do objeto pactuado, considerando para tanto as seguintes justificativas: 
- Reduzida capacidade operacional e administrativa de servidores aptos a¿ realizac¿a¿o da fiscalizac¿a¿o in loco; 
- Simultaneidade de ocorre¿ncia de eventos, impossibilitando a fiscalizac¿a¿o in loco de todos os Conve¿nios (eventos) , seguindo os crite¿rios definidos pelo MTur; 
- Prazo exi¿guo entre a data da firmatura do Conve¿nio e o ini¿cio da realizac¿a¿o do evento, inviabilizando muitas vezes na concessa¿o de passagens ae¿reas, transportes terrestres e as dia¿rias ao servidor responsa¿vel pela fiscalizac¿a¿o; 
- Indisponibilidade de vo¿os nas datas previstas para realizac¿a¿o do evento, tornando inexequ¿i¿vel o deslocamento do servidor ate¿ a localizac¿a¿o da realizac¿a¿o do evento; 
- Acesso logi¿stico ou infraestrutural preca¿ria de algumas cidades, que resultam em graves percalc¿os, principalmente aos acessos dos servidores ao local da realizac¿a¿o do evento apoiado pelo MTur; 
- Cadastro dos Convenentes desatualizado, dos nu¿meros de telefones ou e-mails contidos no SICONV, incorrendo na impossibilidade de contatar o Convenente para o acerto de detalhes operacionais da atividade de fiscalizac¿a¿o ou execuc¿a¿o das demais ac¿o¿es apoiadas por esta Pasta Ministerial, conforme art. 52 da Portaria Interministerial 127/2008; 
- Nos casos de eventos cujos orc¿amentos se destinam quase que exclusivamente em mi¿dia, promoc¿o¿es, divulgac¿o¿es e shows arti¿sticos, a atividade de fiscalizac¿a¿o pode ser executada a¿ dista¿ncia, utilizando formas alternativas para comprovar a¿ boa execuc¿a¿o do objeto visado. 
Registre-se que nos casos em que a fiscalizac¿a¿o in loco na¿o po¿de ser efetivamente realizada, procurou-se diligenciar por telefone junto ao Convenente e demais fontes de informac¿a¿o disponi¿veis, a fim de complementar a instruc¿a¿o fiscalizato¿ria da correta execuc¿a¿o fi¿sica constante no Plano de Trabalho originalmente aprovado pelos Parti¿cipes."
Nesse contexto, a ausência de fiscalização in loco e concomitante à execução do convênio por parte do Mtur de maneira alguma poderia afastar a responsabilidade do ex-prefeito. Cabe ao gestor, signatário do convênio, o ônus de comprovar a boa e regular aplicação dos recursos públicos a ele confiados, nos termos do art. 70, parágrafo único da Constituição Federal.
No tocante à aplicação dos princi¿pios da economicidade e racionalidade, bem como da Su¿mula TCU 132 e da IN-TCU 71/2012, para arquivamento da presente TCE, destaco a jurisprudência desta Corte no sentido de que, após citação válida, não há de se falar em arquivamento do processo por economia processual:
"Após a citação do responsável, a tomada de contas especial não deve ser arquivada na hipótese de o valor apurado do débito ser inferior ao limite estabelecido para a instauração do processo." (Acórdão 9854/2019-TCU-Segunda Câmara) 
"A baixa materialidade do débito, por si só, pode não constituir motivo para o arquivamento de tomada de contas especial com fundamento no princípio da economia processual se já foram praticados todos os atos necessários ao julgamento e atendidos os pressupostos para a constituição e desenvolvimento regular do processo." (Acórdão 579/2019-TCU-Segunda Câmara) 
"Concluindo o TCU pela existência de débito com valor diferente do originalmente apurado, em montante inferior ao limite mínimo estabelecido pelo Tribunal para instauração de tomada de contas especial, e caso ainda não tenha havido citação válida, o processo deve ser arquivado no âmbito do TCU, sem o cancelamento do débito, e a documentação pertinente restituída ao tomador de contas para adoção dos ajustes que se façam necessários (art. 15 da IN-TCU 71/2012) ." (Acórdão 3509/2017-TCU-Primeira Câmara) 
Por fim, quanto à aprovac¿a¿o das contas no Tribunal de Contas do Estado do Ceará e pelo poder legislativo municipal, o fato de as contas do município terem sido eventualmente examinadas pelo controle externo do estado não impede o exame por parte do TCU. Como se sabe, o entendimento firmado em outros tribunais de contas não vincula o exame realizado por esta Corte. Trata-se da aplicação do princípio da independência das instâncias.
Em verdade, as presentes razões recursais não se constituem omissão relativas ao Acórdão 1.234/202-TCU-Primeira Câmara. Na realidade, ficou claro que a maioria das ilações lançadas consistem em tentativa de rediscutir o mérito da matéria decidida por este Colegiado. Contudo, tal finalidade é incabível na espécie recursal eleita, a qual é via estreita destinada tão somente a integrar ou esclarecer a decisão impugnada. Se os embargantes querem demonstrar seu inconformismo com o resultado do julgamento e reinstalar a discussão jurídica já apreciada pelo Tribunal, deverão fazê-lo pelas vias recursais adequadas, pois extrapola os limites dos embargos de declaração o rejulgamento da causa.
De tal modo que, inexistindo as alegadas omissões, e não havendo sido identificados outros vícios a serem sanados na deliberação atacada, devem ser rejeitados os presentes embargos.
Ante o exposto, voto por que o Tribunal adote o Acórdão que ora submeto à deliberação deste Colegiado.
TCU, Sala das Sessões Ministro Luciano Brandão Alves de Souza, em 9 de março de 2021.
Ministro BRUNO DANTAS 
Relator